臺灣雲林地方法院刑事判決　　　　　　　　100年度自字第1號
自　訴　人　Linkmore .
　　　　　　英屬維京群島商聯懋投資有限公司
代　表　人　呂焜森
自訴代理人　簡承佑律師
　　　　　　張育誠律師
被　　　告　張慶源
　　　　　　張松男
　　　　　　張慶
　　　　　　張東泉
　　　　　　張豐明
上列被告等因詐欺案件，經自訴人提起自訴，本院判決如下：
    主  文
本件自訴不受理。
    理  由
一、自訴意旨如自訴狀（附件一）所載。
二、按同一案件，經檢察官依刑事訴訟法第228 條規定開始偵查
    者，不得再行自訴，又不得提起自訴而提起者，應諭知不受
    理之判決，另自訴程序，除本章有特別規定者外，準用前章
    第二節、第三節關於公訴之規定，此外第161 條第4 項、第
    302 條至第304 條之判決，得不經言詞辯論為之，刑事訴訟
    法第323 條第1 項前段本文、第334 條、第343 條及第307
    條分別定有明文。又所謂同一案件，係指所訴彼此兩案為同
    一被告，其被訴之犯罪事實亦屬同一者而言，而其彼此兩案
    所訴被告同一，被訴之犯罪事實亦無異者而言，不因前後自
    訴人不同，即可謂非同一案件，而仍應受刑事訴訟法第323
    條第1 項及第334 條之限制，不得再行自訴，即令發現新事
    實、新證據，亦僅可向檢察官請求再行偵查起訴，要無再行
    自訴之餘地；另同一案件經檢察官終結偵查者，不得再行自
    訴。此所謂終結偵查，係指該案件業經檢察官合法終結偵查
    程序，依其偵查之結果，已為起訴或不起訴處分而言，最高
    法院49年度臺上字第315 號、47年度臺上字第1199號、71年
    臺上字第7760號判例意旨可資參照。詳言之，自訴之性質及
    效力，係與公訴相同，故本條項之立法目的，顯然在於限制
    自訴，一方面藉以防杜同一案件之重複起訴，俾免被告罹於
    雙重危險，另方面藉以防止同一案件既經不起訴復遭自訴，
    俾免訴訟結果發生矛盾。又公訴與自訴，就單一性案件之事
    實而言，俱有一部起訴效力及於全部之適用，故此所謂同一
    案件，雖指同一被告之同一事實，但所謂同一事實，應包括
    在裁判上具有單一性不可分關係之事實上一罪及法律上一罪
    之全部事實，只須自訴之後案與檢察官偵結之前案各所涉及
    之全部事實，從形式上觀察，如皆成罪，具有裁判上不可分
    之一罪關係，而前後二案之事實有部分相同時，即屬同一案
    件，而有本條項之適用，初不因前後案罪名有所差異或多寡
    不一，自不因前案終結之不起訴處分已否確定，而受影響（
    最高法院87年度臺上字第1227號判決意旨參照），此合先敘
    明。
三、本件自訴人Linkmore Limted 即英屬維京群島商聯懋投資有
    限公司自訴被告張慶源、張松男、張慶、張東泉、張豐明
    等5 人共同犯有如自訴狀所載之犯罪事實，因而認為被告等
    5 人係共同涉犯刑法第339 條第1 項之詐欺罪嫌，前經自訴
    人之代表人呂焜森以Linkmore Limted 即英屬維京群島商聯
    懋投資有限公司之名義向臺灣雲林地方法院檢察署檢察官提
    出告訴，並經該署檢察官認定當時之Linkmore Limted 即英
    屬維京群島商聯懋投資有限公司係外國公司因未在中華民國
    合法登記而無權利能力，無權提起自訴，而准呂焜森以自然
    人直接被害人之身分為告訴，並於98年12月30日為不起訴處
    分而終結偵查，有臺灣雲林地方法院檢察署檢察官97年度偵
    字第5413號不起訴處分書附卷可憑（詳見臺灣雲林地方法院
    檢察署97年度偵字第5413號偵查卷〈卷六〉第147 頁至第15
    4 頁背面，如附件二）。嗣告訴人不服再以外國公司Linkmo
    re Limited之名義聲請再議，經臺灣高等法院臺南分院檢察
    署檢察長同認係呂焜森以告訴人身分聲請再議，並仍以再議
    為無理由，於99年2 月24日，以99年度上聲議字第139 號處
    分書駁回再議（詳見臺灣雲林地方法院檢察署99年度聲議字
    第15號偵查卷第19頁正面至第20頁背面，如附件三）。經本
    院調卷詳細審核本件自訴意旨與呂焜森以外國公司Linkmore
    Limited 之名義提出對被告張慶源、張松男、張慶、張東
    泉、張豐明等5 人之詐欺告訴，經臺灣雲林地方法院檢察署
    檢察官以97年度偵字第5413號受理偵查之內容，確認兩案之
    被告均相同，其被訴之犯罪事實亦屬同一，自不因前後自訴
    人不同（一為外國公司Linkmore Limited，一為告訴人呂焜
    森），即非同一案件，故本件自訴案件既與臺灣雲林地方法
    院檢察署檢察官以97年度偵字第5413號為不起訴處分之案件
    為同一案件，自仍應受刑事訴訟法第323 條第1 項及第334
    條規定之限制，不得再行自訴。故本件自訴人對於檢察官已
    開始且終結偵查後之同一案件，於100 年1 月21日再行自訴
    ，依照首開說明，爰不經言詞辯論，依刑事訴訟法第334 條
    之規定，逕為不受理之判決。
四、據上論斷，依刑事訴訟法第323 條第1 項前段、第334 條、
    第343 條、第307 條判決如主文。
中    華    民    國   100    年    5     月    9     日
                  刑事第五庭  審判長法  官  吳基華
                                    法  官  段奇琬
                                    法  官  張文俊
以上正本證明與原本無異。
如不服本判決，應於收受判決後10日內，向本院提出上訴書狀，
並應敘述具體理由；其未敘述上訴理由者，應於上訴期間屆滿後
20日內向本院補提理由書（均須按他造當事人之人數附繕本）。
「切勿逕送上級法院」。
                                    書記官  金雅芳
中    華    民    國   100    年    5     月    9     日